【裁判字號】    97,交聲,12
【裁判日期】    970307
【裁判案由】    聲明異議
【裁判全文】
臺灣臺中地方法院交通事件裁定          97年度交聲字第12號
原處分機關  交通部公路總局臺中區監理所
異  議  人  甲○○
即受處分人
上列受處分人因違反道路交通管理處罰條例案件，對於交通部公
路總局臺中區監理所民國96年12月3日所為之處分（中監違字第
裁60-Z7B003455號裁決書），聲明異議，本院裁定如下：
    主  文
異議駁回。
    理  由
一、原處分機關交通部公路總局臺中區監理所係以：異議人即受
    處分人甲○○（下稱受處分人）於民國九十六年十月二十四
    日下午四時零一分許，駕駛車號5069-PS號自用小客車，在
    國道三號公路南下一九二公里處，因「小型車未依規定使用
    路肩」之違規事實，經內政部警政署國道公路警察隊第七警
    察隊快官分隊警員當場攔查舉發，並開立公警局交字第Z7B0
    03455號舉發違反道路交通管理事件通知單。嗣受處分人未
    依指定日期到案，上情經向原舉發機關查證屬實，原處分機
    關遂以受處分人違反道路交通管理處罰條例第三十三條第一
    項第九款規定，於九十六年十二月三日，以中監違字第裁60
    -Z7B003455號裁決書裁處罰鍰新台幣（下同）五千元，並依
    同條例第六十三條第一項第一款規定，記違規點數一點，於
    法並無不合。
二、受處分人異議理由則以：高速公路路肩應不包含交流道與連
    絡道，員警所指發現受處分人違規處係下交流道後與平面道
    路前之燈號處，該處應僅屬於一般道路之路肩，而非高速公
    路之路肩，為此聲明異議。
三、按高速公路係指其出入口完全控制，中央分隔雙向行駛，除
    起訖點外，並與其他道路立體相交，專供汽車行駛之公路；
    又交流道係指高速公路及快速公路間或與其他道路連接，以
    匝道構成立體相交之部分；而匝道指交流道中為加減速車道
    及主線車道與其他道路間之連接部分；另路肩指設於車道之
    外側，路面邊線與護欄或邊溝間之部分；高速公路及快速公
    路交通管制規則第二條第一款、第十二、十三、十六款分別
    定有明文，是高速公路之路肩自包括匝道之外側，路面邊線
    與護欄或邊溝間之部分在內。次按汽車行駛高速公路及快速
    公路，不得在路肩上行駛，或利用路肩超越前車或倒車；亦
    不得在加速車道、減速車道或單車道之匝道上超越前車或倒
    車，同規則第九條第一項第二、三款亦有明文。再按汽車行
    駛於高速公路、快速公路或設站管制之道路，不遵使用限制
    、禁止、行車管制及管理事項之管制規則而有未依規定使用
    路肩之行為者，處汽車駕駛人三千元以上六千元以下罰鍰，
    並記違規點數一點，亦分別為道路交通管理處罰條例第三十
    三條第一項第九款、第六十三條第一項第一款所明定。
四、經查：受處分人於上開時地，駕駛車號5069-PS號自用小客
    車，因「行駛路肩」之違規行為，為警開單舉發等情，為受
    處分人所自承，復有上述舉發違反道路交通管理事件通知單
    在卷可稽。受處分人雖以前詞置辯，然依一般社會生活經驗
    ，所謂「交流道」、「路肩」、「匝道」等名詞，確實為高
    速公路結構上之一部分，在觀念上無從分割看待，而相較於
    一般市區道路，更無獨立存在之必要性。又道路交通管理處
    罰條例第三十三條對於駕駛人就相同類型之違規行為均處以
    較一般道路為重之罰則，揆其目的無非鑑於高速公路行車速
    度快，駕駛人之違規行為往往造成更嚴重之後果，是若謂駕
    駛人在高速公路所附屬之交流道、匝道上之違規行為，均非
    道路交通管理處罰條例第三十三條之規範對象，而予排除，
    僅比照一般道路違規情形等同視之，當非立法者之本意。又
    禁止汽車行駛路肩之立法目的，乃在促令汽車駕駛人安全駕
    駛，並確實空出路肩車道，供因機件故障或其他緊急情況無
    法繼續行駛之車輛暫時停車待援，或供執行任務之救護車、
    消防車、警車、工程車及吊車等得以順利執行道路救護、救
    援之工作，是交流道、匝道之路肩與高速公路之路肩二者在
    功能、目的上並無不同。參以內政部警政署國道公路警察隊
    第七警察隊九十六年十一月二十六日公警七交字第09607718
    84號函所載：「本案查據值勤人員稱：渠等執行巡邏守勤務
    時，於和美匝道至號誌燈前，親眼目睹案內車輛違規未依規
    定使用路肩，違規事實明確，方予以攔停，並告知違規事實
    ，依法掣單舉發，並無疑義。三、另查和美交流道匝道路肩
    係屬高速公路路權範圍內無訛，舉發並無不當」等語，益徵
    受處分人為警攔查之處，仍屬高速公路範圍無誤，受處分人
    前開所辯，與法條規定不合，不足為採。
五、綜上所述，本件受處分人確有汽車行駛於高速公路，未依規
    定使用路肩之違規事實，堪以認定。從而，原處分機關援引
    道路交通管理處罰條例第三十三條第一項第九款規定，裁處
    罰鍰五千元，並依同條例第六十三條第一項第一款規定，記
    違規點數一點，核無違誤。本件聲明異議為無理由，應予駁
    回。
六、據上論斷，應依道路交通管理處罰條例第八十七條第二項，
    道路交通案件處理辦法第十九條規定，裁定如主文。
中    華    民    國    97    年    3     月    7     日
                        交通庭  法  官  羅智文
上正本證明與原本無異。
如不服本裁定應於送達後五日內向本院提出抗告狀
                                書記官  廖春玉
中    華    民    國    97    年    3     月    7     日


司法院資訊處製作；財團法人民間司法改革基金會備份。
